【裁判字號】    89,訴,852
【裁判日期】    891024
【裁判案由】    誣告
【裁判全文】
臺灣臺中地方法院刑事判決                          八十九年度訴字第八五二號
    公  訴  人  台灣台中地方法院檢察署檢察官
    被      告  乙○○
    選任辯護人  胡家駿
右列被告因誣告案件，經檢察官提起公訴（八十八年度偵字第二一二三二號），本院
判決如左：
    主  文
乙○○意圖他人受懲戒處分，向該管公務員誣告，處有期徒刑柒月。緩刑貳年。
    事  實
一、乙○○與黃偉麟二人因就學之故，於民國（下同）八十八年間，均承租台中縣霧
    峰鄉○○路八七之五號三樓，二人房間相鄰。黃偉麟因自設網站販賣色情光碟，
    經台中縣警察局刑警隊第四組組長丙○○暨該隊之偵查員，協同電信警察隊第二
    中隊員警於八十八年一月二十一日十二時五十分許至上址搜索，因見乙○○匆匆
    進入房間內並將門反鎖，拒絕開門，警方以強制力欲將門踢開未果，嗣經屋主己
    ○○向乙○○表示係警方人員執行搜索後，乙○○始開門讓員警進入，且表示其
    父王來發為內政部警政署督察，警方欲搜索之黃偉麟係住隔壁房間。經警在黃偉
    麟房內查扣色情光碟，惟因黃偉麟未在現場，丙○○遂詢問乙○○是否知悉黃偉
    麟之去處，經乙○○同意以電話聯繫後，得知黃偉麟當時係在台中縣大里市○○
    路同學租屋處，乙○○同意帶同警方前往，但惟恐遭同學誤解有失道義，故同意
    待至黃偉麟所在地時帶上手銬，偽裝亦為警逮捕，方能對同學有所交待。丙○○
    及員警於是帶同乙○○至台中縣霧峰分局借用手銬一付，警方亦依約定，至黃偉
    麟所在地時方將乙○○上手銬，待逮捕黃偉麟後，返回台中縣霧峰鄉○○路八七
    之五號三樓後，即將乙○○之手銬解開。乙○○明知上開帶同丙○○及警員查獲
    黃偉麟之過程，均係經其同意所為，竟意圖使丙○○受懲戒處分，於八十八年一
    月二十六日向台灣省政府警政廳廳長王一飛陳情，虛構丙○○未經其同意即將之
    銬上手銬，並強押至黃偉麟所在地等不實之事實，而誣告丙○○。
二、案經臺灣臺中地方法院檢察署檢察官自動檢舉偵查起訴。
    理  由
一、訊據被告乙○○固坦承於八十八年一月二十六日曾以陳情書向台灣省政府警政廳
    廳長王一飛陳情不諱，惟矢口否認有誣告之犯意，辯稱：當日係因丙○○強迫，
    伊才會打電話找黃偉麟，警察未經伊同意就上手銬，其後還並押著去找黃偉麟，
    而寫陳情書之目的只是吐苦水，並無誣告之意云云。惟查：
（一）被告雖辯稱：當日係因丙○○強迫，伊才打電話找黃偉麟，上手銬亦未經伊同
      意，其後還押著伊去找黃偉麟云云。然上開事實業據被害人丙○○於本院審理
      時指稱：「（問：當天情形如何？）搜索當日因搜索票只寫三樓，三樓有二間
      房間，沒有載明是哪一間，上三樓時先發現被告，被告看見我們時就馬上反鎖
      房門，我們有表示身分，並請屋主來，在屋主未拿到鑰匙前，員警有先用腳踹
      門，但踹不開，向被告表示要破門而入時，被告聽到有開門。我們一進去先壓
      住他，因他可能在湮滅證據，我們是徒手壓著他，他有表明他父親是督察，我
      就請他站起來說話，我們問他是否為被搜索人，他告訴我是隔壁間的同學，我
      們依目視判斷，他說的應該沒錯，就請屋主開門，裡面確實有光碟，我們依法
      扣押證據，我們有請被告打電話給黃偉麟，以查戶口為由，請他回來，他（被
      告）也打了電話聯絡，黃偉麟說他已回家，我問他（被告）黃偉麟他那裡，我
      們如果直接去，黃偉麟會懷疑是乙○○報案的，我們有取得乙○○的同意，至
      霧峰分局向偵查員借手銬，至黃偉麟所在處一樓樓梯才上手銬，因他（被告）
      是警察子弟，不敢隨便上手銬的。」（見本院八十九年六月二日訊問筆錄）；
      證人即當時在場之員警庚○○於本院審理時結證稱：「八十八年一月二十二日
      乙○○父親帶著乙○○至警察局局長室了解是否被迫的，剛好甲○○督察也來
      調解，他有問被告，我有聽到被告說他是自願的。」；證人丁○○即當時在場
      處理之員警於本院審理時亦結證稱：「．．他（被告）有告訴我，如果直接去
      找他同學，他（黃偉麟）會誤會，所以就同意以上手銬方式去找他同學，而且
      至黃偉麟所在處時才上手銬，．．。」；另證人戊○○即當時在場處理之電信
      警察局員警於本院審理時亦結證稱：「（問：當時情況如何？）．．我們到三
      樓看到組長（丙○○）請求他（被告）配合抓黃偉麟，印象中乙○○很配合，
      他說親自去沒關係，假裝是共犯，他同學才不會起疑，並幫忙遠遠指認。」「
      ．．他是自願上手銬的．．。」「（問：被告帶上偵防車時是否很不願意？）
      看他的表情，並沒有表現不願意。」（均見本院八十九年六月二日訊問筆錄）
      ；又證人即屋主己○○於本院審理時結證稱：「（問：當時情況如何？）．．
      警察問我姓黃的住在哪裡，我說我不知道，警察就去問乙○○，有看到組長跟
      乙○○在講話，也看到乙○○在打電話，打完電話後，他們就全部出來，我就
      把三樓房門關起來，到一樓的時侯，因為警車是停在對面，路很寬，有看到乙
      ○○旁邊有一個警員陪他一起上警車．．。」「（問：有無看到警察押著被告
      ？）我沒有看到。」「（有無看到警察罵被告？）就像平常這樣在說話，說什
      麼內容我不知道。」（見本院八十九年十月三日審理筆錄）等語明確，是證人
      等之證述與被害人丙○○所述之情節相符。而被告於本院審理時曾陳稱：警員
      是在黃偉麟所在地外面才上手銬等語（見本院八十九年五月十九日訊問筆錄）
      若丙○○未徵得被告之同意即強押被告去找黃偉麟，依當時在場約有七、八位
      警員，實無庸擔心被告逃逸，何庸大費周章由被告台中縣霧峰鄉○○路之租屋
      處先至台中縣警察局霧峰分局拿一付手銬後，而至台中縣大里市○○路黃偉麟
      之所在處，方才將被告上手銬？又卷附之查獲過程錄影帶經本院當庭勘驗，亦
      未見被告有與在場員警有任何言語或肢體上之衝突，過程頗為平和。另徵諸被
      告身為內政部警政署督察之子，當時正就讀大學，被告於員警進入其房內時隨
      即表明其身分，亦為被告陳明在卷，丙○○身為台中縣警察局刑警隊之組長，
      依其多年辦案經驗，對刑事訴訟程序有相當程度之了解，既知被告為高級知識
      份子，又身為警眷，在其屋內並未發見任何物品，足以證明被告確有為任何違
      法情事，更何況現今國民法意識高漲，無任何足以逮捕被告之法定事由，丙○
      ○何須干冒違法之險，未經被告之同意，強將被告上手銬並押解被告至黃偉麟
      所在處？實亦有違一般經驗法則。是被告上開所辯，實難採信。被告所陳情之
      內容當為虛構之詞。
（二）又被告辯稱：伊寫陳情書之目的只不過是向警政署署長吐苦水，並無誣告之意
      云云。然徵諸被告所寫陳情書之內容謂：係丙○○押著伊按著同學通訊錄逐一
      打電話、組長未經伊同意即上手銬及將被告押回租屋處後，令伊不得離開房間
      等情，被告上開所述情節即意指丙○○於辦案過程另涉有刑法妨害自由等不法
      罪嫌。按公務員有違法之情事，應受懲戒，公務員懲戒法第二條第一款定有明
      文。又按民眾若向警政署陳情某員警於辦案過程中有不法或不當之處置，警政
      署即將該陳情內容交由員警所屬之警察局派員查處，如案情特殊重大時，則由
      警政署逕行派員查處，查處結果若涉及違法案件，責由該員警所屬之警察局移
      送管轄地方法院檢察署偵辦，俟偵審結果或法院判決確定後追究責任，另依據
      公務員懲戒法、公務人員考績法、警察人員管理條例與警察人員獎懲標準表相
      關規定追究行政責任；若為一般違紀案件，未涉及不法，但處理程序或行為不
      當，則依據公務人員考績法及警察人員獎懲標準表相關規定追究行政責任，有
      內政部警政署八十九年七月五日八九警署督字第一○六三五三號函在卷可參。
      是依上開陳情書之事實，丙○○確有遭行政懲戒之危險，而被告身為警眷，且
      就讀大學，有相當程度之法律常識，當知公務員有一定之懲處、績核程序，竟
      仍以上開不實之事實陳情被告於辦案過程有不法之處置，而竟謂其無誣告之犯
      意，尚難採信，被告主觀上確有使丙○○受懲戒處分之意圖甚明。綜上所述，
      被告所辯，委不足採。本件事證明確，被告犯行洵堪認定，應予依法論科。
二、按台灣省政府警政廳對其所屬之員警擁有懲戒之權限，被告向該廳誣告丙○○，
    核其所為，係犯刑法第一百六十九條第一項之誣告罪。爰審酌被告身為高級知識
    份子，竟以虛構之事實向被害人長官陳情而誣告基層警員，漠視基層警員為維護
    社會治安，所付出之心力暨渠等辦案之辛勞，打擊員警辦案之士氣甚鉅，犯後猶
    飾詞狡卸，顯不知悔改，惟念及其年紀尚輕，見識淺薄，暨其犯罪之動機、手段
    、所生之危害等一切情況，量處如主文所示之刑，以資懲儆。末查，被告前未曾
    受有期徒刑以上刑之宣告，有臺灣臺中地方法院檢察署刑案資料查註紀錄表一份
    附卷可稽，其因一時失慮，偶罹刑典，經此偵審程序及刑之宣告，應知所警惕而
    信無再犯之虞，本院認所宣告之刑以暫不執行為適當，爰併予宣告緩刑二年，用
    勵自新。
據上論斷，應依刑事訴訟法第二百九十九條第一項前段，刑法第一百六十九條第一項
、第七十四條第一款，判決如主文。
中      華      民      國      八十九      年      十    月  二十四    日
                                台灣台中地方法院刑事第二庭
                                    審判長  法  官  蔡名曜
                                            法  官  林靜芬
                                            法  官  劉麗瑛
右正本證明與原本無異。
如不服本判決，應於送達後十日內向本院提出上訴狀 （須附繕本） ，上訴於台灣高
法院台中分院。
                        書記官
中      華      民      國      八十九      年      十    月  二十四    日
附錄論罪科刑法條
刑法第一百六十九條第一項
意圖他人受刑事或懲戒處分，向該管公務員誣告者，處七年以下有期徒刑。


司法院資訊處製作；財團法人民間司法改革基金會備份。
